【裁判字號】    97,交聲,1579
【裁判日期】    970731
【裁判案由】    聲明異議
【裁判全文】
臺灣高雄地方法院交通事件裁定        97年度交聲字第1579號
原處分機關  高雄市政府交通局
異  議  人  甲○○
即受處分人
上列異議人因違反道路交通管理處罰條例案件，對於高雄市政府
交通局於中華民國97年7 月9 日所為高市交裁字第裁32-VA00000
00號處分聲明異議，本院裁定如下：
    主  文
原處分撤銷。
甲○○不罰。
    理  由
一、原處分意旨略以：異議人甲○○於民國96年3 月31日晚間9
    時35分許，駕駛車號ZY-7032 號自小客車，在臺25線5.7 公
    里竹坑村路，有行車速度超過規定之最高時速（未滿20公里
    ）之違規事項，而依道路交通管理處罰條例第40條規定，對
    異議人裁罰新臺幣1,600 元，並依同條例第63條規定記違規
    點數1 點等情。
二、異議意旨詳如附件聲明異議狀。
三、按交通違規行政爭訟之舉證責任原理，應與民事訴訟之舉證
    責任原理相類似，亦即，基本上應就行政機關與人民所各自
    主張有利於己之事實，分配其應盡之舉證責任，此觀諸行政
    訴訟法第136 條規定行政訴訟程序原則上準用民事訴訟法第
    277 條舉證責任分配原則之立法意旨甚明。從而，行政機關
    應先就其業已履踐相關正當法律程式，以及人民應受處罰之
    客觀違反法令行為，負證明之責。
四、經查：本件高雄市政府交通局對違反道路交通管理事件不服
    裁決聲明異議移送書雖謂：屏東縣政府警察局交通隊以測速
    照相器照相取得採證相片逕行舉發等語，然並未提出採證相
    片以供本院審酌。另據屏東縣政府警察局97年7 月16日屏警
    交字第0970035005號函則謂：採證相片底片檔已逾法定保存
    期限1 年，該局已依法銷毀，無從提供本院等語。按採證相
    片之判讀是否正確無誤、測速器材是否精良準確等，均與違
    規事實之認定息息相關，本件既乏採證相片可資審認，要難
    僅憑電腦留存之違規紀錄資料，即遽以認定異議人確有違規
    之事實。此外經本院函請原處分機關高雄市政府交通局提供
    本件舉發違規之相關資料，原處分機關亦未提供足資認定異
    議人違規之憑據。原處分機關既未就異議人違規之事實盡舉
    證之責任，則其對於異議人予以裁罰，於法容有未合，異議
    人據以聲明異議，應屬有理。爰撤銷原處分，諭知異議人不
    罰，以資適法。
據上論斷，應依道路交通案件處理辦法第20條前段，裁定如主文
。
中      華      民      國   97   年   7    月   31   日
                              交通法庭  法  官  譚德周
以上正本證明與原本無異。
如不服本裁定，應於收受送達後5 日內向本院提出抗告狀。
中    華    民    國    97    年    7     月    31    日
                                        書記官  林雅婷


司法院資訊處製作；財團法人民間司法改革基金會備份。
